臺灣桃園地方法院民事裁定　　　　　　100年度監宣字第145號
聲　請　人　薛月蟬
相　對　人　薛邱滿妹
關　係　人　薛永鑑
上列聲請人聲請宣告相對人為受監護宣告人事件，本院裁定如下
：
    主  文
宣告薛邱滿妹（女，民國○○年○ 月○○日生，身分證統一編號：Ｚ0
00000000號）為受監護宣告之人。
選定薛月蟬（女，民國○○年○ 月○ 日生，身分證統一編號：Ｚ000
000000號）為受監護宣告之人薛邱滿妹之監護人。
指定薛永鑑（男，民國○○年○○月○○日生，身分證統一編號：Ｚ000
000000號）為會同開具財產清冊之人。
聲請程序費用新臺幣壹仟元由受監護宣告之人負擔。
    理  由
一、本件聲請意旨略以：聲請人為相對人薛邱滿妹之四女，相對
    人自民國98年8 月間起因罹患老人癡呆症，致不能為意思表
    示或受意思表示，或不能辨識其意思表示之效果，爰依民法
    第14條第1 項、民事訴訟法第597 條第1 項之規定，聲請准
    予對相對人為監護宣告，並依民法第1111條之規定，指定聲
    請人為相對人之監護人暨指定關係人薛永鑑為會同開具財產
    清冊之人，並提出戶籍謄本、親屬系統表、同意書及相對人
    之診斷證明書等件為證。
二、按「對於因精神障礙或其他心智缺陷，致不能為意思表示或
    受意思表示，或不能辨識其意思表示之效果者，法院得因本
    人、配偶、四親等內之親屬、最近一年有同居事實之其他親
    屬、檢察官、主管機關或社會福利機構之聲請，為監護之宣
    告。」，民法第14條第1 項定有明文。經本院於鑑定機關即
    迎旭診所鑑定醫師邱瑞祥前勘驗相對人，相對人臥床；法官
    點呼相對人姓名及詢問年齡、生活事項，相對人均無回應。
    復訊聲請人薛月蟬則稱：聲請目的係為了辦理相對人配偶之
    繼承事宜。旋即由鑑定醫師邱瑞祥為初步鑑定認：相對人重
    度失智致心神喪失。（參見本院100 年8 月11日訊問筆錄）
    。另參酌該診所出具精神鑑定報告書略以：薛員（即相對人
    ）出生後發育正常，過去有高血壓、糖尿病病史。94年以後
    ，薛員開始有健忘傾向，且因體弱多病多次住院治療。嗣後
    ，因跌倒臥床時間日益增長，記憶及認知功能亦日漸退化，
    近年已無法自理日常生活，需專人照顧。經精神狀態檢查：
    薛員可自動張眼，稍有意識，外觀尚整潔。惟注意力渙散，
    態度無法合作，對叫喚及問話會發出微弱聲音回應。薛員對
    於思考、知覺、判斷力、身體抱怨、病識感、定向感等完全
    無法接受評測，顯示其認知功能已嚴重受損，無處理個人事
    務之能力。其精神狀態已達心神喪失之程度。鑑定結論：薛
    員目前因心智缺陷，致不能為意思表示或受意思表示，亦即
    過去所謂已達到「心神喪失」之程度等語，有該診所100 年
    8 月12日迎旭祥監宣字第100162號函暨檢附精神鑑定報告書
    在卷可稽。本院審酌相對人因精神障礙已致不能為意思表示
    或受意思表示或不能識其意思表示之效果，是聲請人聲請對
    於相對人為監護之宣告，核無不合，應予准許。
三、次按「法院為監護之宣告時，應依職權就配偶、四親等內之
    親屬、最近一年有同居事實之其他親屬、主管機關、社會福
    利機構或其他適當之人選定一人或數人為監護人，並同時指
    定會同開具財產清冊之人。」，「法院為前項選定及指定前
    ，得命主管機關或社會福利機構進行訪視，提出調查報告及
    建議。監護之聲請人或利害關係人亦得提出相關資料或證據
    ，供法院斟酌。」，「法院選定監護人時，應依受監護宣告
    之人之最佳利益，優先考量受監護宣告之人之意見，審酌一
    切情狀，並注意下列事項：(1)受監護宣告之人之身心狀態與
    生活及財產狀況。(2)受監護宣告之人與其配偶、子女或其他
    共同生活之人間之情感狀況。(3)監護人之職業、經歷、意見
    及其與受監護宣告之人之利害關係。(4)法人為監護人時，其
    事業之種類與內容，法人及其代表人與受監護宣告之人之利
    害關係。」，民法第1111條第1 項、第2 項、第1111條之1
    分別定有明文。經本院囑請桃園縣社會工作師公會對本件聲
    請進行訪視，訪視報告略以：聲請人為相對人之四女。相對
    人配偶約於一個月前往生留有遺產，相對人長期臥床且不良
    於行，親屬間欲透過本案聲請，擔任相對人之監護人後協助
    辦理遺產繼承事宜。相對人與其配偶共育有七名子女，皆已
    各自成家立業。相對人目前身心狀況：相對人吞嚥困難，使
    用鼻胃管，無自主行動能力，可坐輪椅移動但多以臥床為主
    ，雙腳掌略為向內攣縮，與其身型比較下肢較顯細瘦，日常
    生活事項皆需他人協助。相對人對於聲請人、訪員的呼喚會
    以單聲「嗯」回應，訪視期間相對人向聲請人反應其右手臂
    癢。訪員詢問相對人姓名，並請相對人以點頭搖頭來回應，
    相對人無任何反應。聲請人述，相對人精神狀態好時，可簡
    單對話溝通，偶爾會說出完整的句子。外傭於4 年半前照顧
    相對人至今，與相對人同寢，24小時在旁照顧陪伴，每日協
    助沐浴清潔，更換尿布，抽痰，一天6 餐管餵牛奶等等相關
    日常生活事項之協助，相對人衣物、外觀整潔，無異味。相
    對人20多年前即居住於中壢市○○路至今，目前與么子薛添
    福先生同住，共為一層樓約28坪之建築物，其寢室內空間略
    顯狹小無窗戶。相對人子女如有時間，皆會前來探視相對人
    。目前委請外傭照顧相對人，每月需支付其新臺幣（下同）
    1 萬9 千元費用，另再加上罐裝牛奶、尿布等等日常生活耗
    材等，照顧相對人每月共需支付約3 萬元不等之費用，此筆
    費用由相對人子女間互相共同負擔。6 相對人名下有存簿但
    已無存款，其餘無任何財產，身分證、健保卡私人證件由聲
    請人管理。聲請人為相對人之四女。聲請人為教職，聲請人
    配偶於2 年前待業至今，過去從事機械相關工作，尚有部分
    儲蓄，故家中一切開銷仍由兩人共同負擔。聲請人自述名下
    有存款、戶籍地房屋一棟。據外傭陳述，聲請人每日皆會前
    來探視相對人。聲請人見相對人時，即輕撫其額頭並輕聲呼
    喚，相對人自述手臂癢，聲請人輕抓其癢處。因與相對人同
    住之薛添福先生因業務工作忙碌，加上其他兄弟姐妹間，就
    屬聲請人與相對人之居所距離最近，且聲請人為教職，有較
    多之假期，可配合在上班時間辦理相關事務，故聲請人表示
    兄弟姐妹間皆知悉且同意由聲請人擔任相對人之監護人，聲
    請人本身也同意擔任之。評估建議：本案之聲請人薛月蟬女
    士為相對人的四女，會同開具財產清冊之人薛永鑑先生為相
    對人的長子，上述兩人皆會固定關懷探視相對人，並與其餘
    兄弟姐妹間共同支付相對人的照顧費用。經訪視聲請人與會
    同開具財產清冊之人皆有意願擔任，聲請人與會同開具財產
    清冊之人皆口頭表示兄弟姐妹間皆知曉且同意此案，並同意
    薛月蟬女士擔任監護人，薛永鑑先生擔任會同開具財產清冊
    之人；綜合評估相對人的受照顧狀況、聲請人與會同開立財
    產清冊之人的陳述未見明顯不適任之積、消極原因，惟仍請
    法官以相對人最佳利益為考量參酌相關事證後予以綜合裁量
    之等語，有桃園縣社會工作師100 年7 月26日桃姚字第1002
    46號函暨附桃園縣政府社會處社會工作及救助科監護宣告訪
    視報告在卷可參。本院參酌上揭訪視報告內容及一切事證，
    認聲請人為相對人之四女，關係人薛永鑑為相對人之長子，
    二人皆屬相對人之至親，且聲請人薛月蟬居住於相對人目前
    住處附近，二人應可提供相對人良好之生活照顧與保護。又
    聲請人、關係人薛永鑑及相對人之其他子女均同意選定聲請
    人為相對人之監護人，關係人薛永鑑任會同開具財產清冊之
    人，亦有聲請人所提出之同意書附卷可憑，是由聲請人薛月
    蟬擔任相對人之監護人，應屬符合受監護宣告之人之最佳利
    益，爰依前揭規定選定聲請人薛月蟬為相對人之監護人，併
    指定關係人薛永鑑為會同開具財產清冊之人。又依民法第11
    13條準用同法第1099條之規定，於監護開始時，監護人對於
    受監護宣告人薛邱滿妹之財產，應會同關係人薛永鑑於二個
    月內開具財產清冊並陳報法院，併此敘明。
四、爰依民事訴訟法第608條第1項，裁定如主文。
中    華    民    國   100    年    10    月    5     日
                        家事法庭法  官  許婉芳
以上正本係照原本作成。
如不服本裁定關於選定監護人及指定會同開具財產清冊之人部分
，應於裁定送達後10日內向本院提出抗告狀，並繳納抗告費新臺
幣1千元，其餘關於監護宣告部分，不得抗告。
中    華    民    國   100    年    10    月    5     日
                                書記官  劉文松